臺灣板橋地方法院民事判決　　　　　　 100年度訴字第1032號
原　　　告　黃家美
被　　　告　洪雅惠
訴訟代理人　李文中律師
　　　　　　羅啟恒律師
上列當事人間請求損害賠償事件，經本院於民國100年6月28日言
詞辯論終結，判決如下：
    主      文
原告之訴駁回。
訴訟費用由原告負擔。
    事實及理由
一原告主張：
（一）被告洪雅惠於夫黃立德民國94年2月中風癱瘓後訴請離婚
      ，同時聲請保全處分，經高院駁回被告洪雅惠假處分聲請
      ，因原告黃家美是黃立德妹，為訴訟代理人，亦為黃立德
      行使親權之輔佐人，被告為從中獲勝獲利，想盡辦法欲陷
      原告入罪，先刑事告訴背信、侵佔…等不成，後竟以捏造
      委託幫忙填寫資料為由，誣告原告偽造文書，不法侵害原
      告，案經原告提出刑事誣告告訴，由臺灣高等法院98上訴
      4582號判決被告有期徒刑5月，其判決書亦敘明「…被告
      與配偶黃立德離婚纏訟期間，黃家美尚負擔被告所生兩名
      幼子之扶養責任，被告非但未存感念，竟明知……仍誣指
      …」等事實。
（二）其為補教名師，教授插大、二技、研究所之經濟學，受此
      不法侵害，無端歷經偵查的折磨，精神及名譽損失甚鉅，
      ，兄黃立德（即被告之夫）重度癱瘓與原告相依為命，被
      告留下親生兒7歲與9歲已由原告撫養6年，訴訟5年來原告
      需時時法院出庭，無法盡心照顧每週洗腎3次的老父，官
      司纏身，無法盡百年孝道，傷痛老父於98年病逝，逝世前
      仍掛念此案。另因被告兩幼子入住原告住處後，原告配偶
      不諒解，致原告與夫協議離婚，未料被告泯滅人性，完全
      不念原告的犧牲奉獻，誣告原告偽造文書。原告遭此誣告
      心神失常，無法圓滿工作，身心均感痛苦，爰依侵權行為
      損害賠償請求權，訴請被告賠償名譽與慰撫金損失各新台
      幣（下同）50萬元，合計求償100萬元，此亦無法彌補原
      告內心深層的心酸、辛苦等語。
（三）聲明：
      被告應給付原告100萬元。
二、被告則以：
（一）原告所述被告對之侵權誣告事件，雖由臺灣高等法院98上
      訴4582號判決被告有期徒刑5月，該刑事案件目前上訴由
      最高法院審理中，被告有無誣告原告偽造文書一情，尚未
      確定。
（二）原告並未因上開刑事誣告事件受有名譽與慰撫金損失，原
      告照顧被告幼子及其離婚均與刑事誣告事件無因果關係。
（三）本件原告所述被告對之誣告之侵權行為，已罹於民法第19
      7條所定2年之請求權時效，其亦得拒絕賠償等語置辯。
（四）答辯聲明：
      原告之訴駁回。
三、本件於言詞辯論期日原告明確指陳其主張之被告侵權行為，
    即係被告前以告訴人身分誣告原告偽造文書之刑事訴訟行為
    。經查：
（一）被告誣告原告偽造文書之刑事事件，業經台灣士林地方法
      院檢察署於97年3月20日以97年度偵字第2653號偵查終結
      ，對本件原告為不起訴處分，並於97年4月1日公告偵查結
      果，此有不起訴處分書附卷可稽（見本院卷第90頁後未編
      碼部分），足見縱使被告有實施侵害原告之行為，其侵權
      行為終止日在97年3月20日前。
（二）又本件原告於上開不起訴處分後，即以本件被告誣告其偽
      造文書為由，向台灣士林地方法院檢察署提起刑事告訴，
      經檢察官於97年7月7日偵查終結，認為本件被告涉犯誣告
      罪嫌提起公訴，此有起訴書附卷可稽（見本院卷第90頁後
      未編碼部分），旋經台灣士林地方法院97年度訴字第845
      號判決被告誣告罪處刑5月，被告不服上訴由臺灣高等法
      院98上訴4582號駁回上訴，有原告提出之刑事判決書可憑
      （見本院卷第39至65頁）。依此刑事偵審歷程而斷，本件
      原告既為告訴人，顯見其至遲於97年7月7日偵查終結前，
      已知悉侵權人及侵權事實。
四、按因侵權行為所生之損害賠償請求權，自請求權人知有損害
    及賠償義務人時，2年間不行使而消滅，民法第197條第1項
    定有明文。而所謂知有損害，謂知悉受有何項損害而言，至
    對於損害額則無認識之必要（參照最高法院80年度台上字第
    281號裁判意旨）。本件原告至遲於97年7月間已知有損害及
    賠償義務人，然其超逾2年間不行使求償權，迨至100年2月
    16日始向本院訴請被告賠償，有起訴狀收狀戳可查，顯已罹
    於民法第197條第1項前段之時效期間。
五、末按時效完成後，債務人得拒絕給付，民法第144條第1項定
    有明文。本件即便原告主張之侵權行為請求權存在，且其受
    有如其所述之損害，因被告已為時效抗辯，依法得拒絕原告
    請求之給付，從而被告抗辯原告之請求為無理由，應屬正當
    可採。
六、綜上所述，原告本於侵權行為損害賠償請求權之法律關係，
    請求被告賠償其名譽與慰撫金損失共100萬元，洵非正當，
    應予駁回。兩造其餘之攻擊或防禦方法、未經援用之證據及
    立證方法，經本院斟酌後，認為均不足以影響本院前述審斷
    之結果，自無逐一詳予論述之必要，併此敘明。
七、結論：
    本件原告之訴為無理由，依民事訴訟法第78條，判決如主文
    。
中    華    民    國   100    年    7     月    12    日
                  民事第三庭    法  官  陳財旺
以上正本，係照原本作成。
如對本判決上訴，須於判決送達後20日內向本院提出上訴狀。如
委任律師提起上訴者，應一併繳納上訴審裁判費。
中    華    民    國   100    年    7     月    12    日
                                書記官  陳淑芳